臺灣花蓮地方法院刑事判決　　　　　　　 96年度訴字第252號
公　訴　人　臺灣花蓮地方法院檢察署檢察官
被　　　告　甲○○
指定辯護人　本院公設辯護人　乙○
上列被告因違反槍砲彈藥刀械管制條例案件，經檢察官提起公訴
（96年度偵字第1749號），本院判決如下：
    主  文
甲○○無罪。
    理  由
一、公訴意旨略以：被告甲○○於民國96年2 月間，在花蓮地區
    ，以新臺幣8000元之價格，向張正智（現由臺灣花蓮地方法
    院檢察署檢察官另案偵辦中）購得具殺傷力之土造長槍1 支
    （槍枝管制編號為：0000000000號），即未經許可無故持有
    ，並將之藏放在花蓮縣萬榮鄉馬遠村馬遠146 號之住所中。
    嗣於96年3月29日下午5時10分許，為警當場查獲，並扣得上
    開具殺傷力之土造長槍1 支，因認被告涉有槍砲彈藥刀械管
    制條例第8條第4項之未經許可，持有槍枝罪嫌。
二、按犯罪事實應依證據認定之，無證據不得認定犯罪事實；又
    不能證明被告犯罪者，應諭知無罪之判決，刑事訴訟法第15
    4條第2項、第301條第1項分別定有明文。再所謂認定犯罪事
    實之證據，係指足以認定被告確有犯罪行為之積極證據而言
    ，苟未能發現相當證據，或證據不足為不利於被告事實之認
    定時，即應為有利於被告之認定，更不必有何有利之證據，
    亦不能以推測或擬制之方法，以為裁判基礎（最高法院29年
    度上字第3105號、40年度臺上字第86號、56年度臺上字第80
    7號判例意旨參照）。
三、公訴人認被告涉有上開罪嫌，無非係以被告自承持有上開槍
    枝，及扣案之上開槍枝經送內政部警政署刑事警察局鑑定結
    果，研判具有殺傷力之槍彈鑑定書乙份，及查獲時所攝相片
    數幀等，為其所憑之論據。訊據被告堅決否認有何上開罪嫌
    ，其辯稱：伊具有原住民身分，因為伊的箭筍園常有山豬來
    偷吃箭筍，才向張正智購得該槍枝，作為獵槍使用，且伊有
    向警察局申請持有槍枝的許可證，但因為提出的照片不夠，
    所以派出所還沒有核可等語。經查：
（一）被告持有之上開槍枝，經內政部警政署刑事警察局鑑定結
      果，認係土造長槍，由具擊發機構之木質槍身及土造金屬
      槍管組合而成，以口徑0.27吋建築工業用彈作為發射動力
      ，經裝填同口徑建築工業用彈測試，可擊發，應可供發射
      彈丸使用，研判具殺傷力之事實，固有該局96年5月10 日
      刑鑑字第0960059532號槍彈鑑定書乙份在卷可稽（見偵卷
      第17頁至第19頁），惟按「原住民未經許可，製造、運輸
      或持有自製之獵槍、魚槍，或漁民未經許可，製作、運輸
      或持有自製之魚槍，供作生活工具之用者，處新臺幣2 千
      元以上2 萬元以下罰鍰，本條例有關刑罰之規定，不適用
      之。」，槍砲彈藥刀械管制條例第20條第1 項定有明文，
      是以被告未經許可持有上開槍枝，若有槍砲彈藥刀械管制
      條例第20條第1 項所定情形，即屬行政罰之範疇，而非得
      以同條例第8條第4項之規定相繩，合先敘明。
（二）被告具有布農族山地原住民身分之事實，有花蓮縣警察局
      鳳林分局富源派出所函覆本院之資料乙份，及花蓮縣萬榮
      鄉戶政事務所函覆本院之被告戶籍謄本乙份在卷可稽（見
      本院卷第23頁、第29頁至第30頁），此部分事實自堪先予
      認定。而經本院函詢槍砲管制之主管機關即花蓮縣警察局
      有關扣案槍枝1 把是否屬於槍砲彈藥刀械管制條例所指之
      「獵槍」乙事，該局承辦人黃仁奇則來電答覆本院：扣案
      槍枝業經內政部警政署刑事警察局鑑定為「土造長槍」，
      此即是該槍枝的類別，是否為獵槍，要依使用的用途來分
      類，鑑定的槍枝名稱並無「獵槍」一項等語，此有本院公
      務電話紀錄表乙份在卷可憑（見本院卷第43頁），訊之被
      告針對上開扣案槍枝之用途答稱如上，檢察官並未舉證被
      告所辯內容有何不實之處，自堪認定被告持有該槍枝之目
      的是在獵捕山豬、供作生活工具使用。綜上所述，被告所
      為既有槍砲彈藥刀械管制條例第20條第1 項規定之情形，
      同條例有關刑罰之規定自不適用於被告，本件不能證明被
      告犯罪，揆諸首揭法條及判例意旨，爰為被告無罪之判決
      。
據上論斷，應依刑事訴訟法第301條第1項之規定，判決如主文。
本案經檢察官王怡仁到庭執行職務。
中　　華　　民　　國　　96　　年　　8 　　月　　22　　日
                        臺灣花蓮地方法院刑事第三庭
                            審判長法  官  鄭 培 麗
                                  法  官  張 嘉 芬
                                  法  官  鄭 光 婷
上列正本證明與原本無異。
如對本判決不服，應於送達後10日內，向本院提出上訴狀。（上
訴狀應記載具體上訴理由並應抄附繕本）
                                  書記官
中　　華　　民　　國　　96　　年　　8 　　月　　28　　日
